【裁判字號】    88,訴,843
【裁判日期】    890321
【裁判案由】    偽造文書
【裁判全文】
臺灣臺北地方法院刑事判決                          八十八年度訴字第八四三號
    公  訴  人  台灣台北地方法院檢察署檢察官
    被      告  甲○○
    選任辯護人  王樹森  律師
右列被告因偽造文書案件，經檢察官提起公訴（八十八年度偵字第三七七一號、八十
八年度偵字第八二三七號），本院判決如左：
    主      文
甲○○共同行使偽造公文書，足以生損害於公眾及他人，處有期徒刑壹年貳月；偽造
之財政部台北市國稅局信義稽徵所服務股圓戳章、稅務員王琮閔長型職章各壹枚及財
政部台北市國稅局信義稽徵所八十六年度綜合所得稅納稅證明書原本（檔案編號Ｚ000
00000000000）壹張均沒收。
    事      實
一、甲○○於民國（下同）八十年間曾因竊盜罪被判處有期徒刑三月，緩刑五年；在
    緩刑中又因違反漁業法案件，被判處拘役三十日（於八十六年二月七日執行完畢
    ）；於八十五年間又因侵占案件被判處罰金五千元（於八十五年六月三日罰金繳
    清）；於八十六年間又因毒品危害防制條例案件（送觀察勒戒無施用傾向，於八
    十八年一月七日判處免刑確定）。仍不知悔改，明知自己於民國八十六年度全年
    所得僅新台幣（下同）八萬七千元，為向銀行申請較高額之貸款，竟於八十七年
    十二月初，與另一姓名、年籍均不詳職業代書之成年男子，基於共同偽造財政部
    台北市國稅局信義稽徵所八十六年度綜合所得稅納稅證明書之犯意聯絡，先由姓
    名、年籍均不詳之代書，於不詳時地，委託不知情之成年刻印師傅，偽刻財政部
    台北市國稅局信義稽徵所服務股圓戳章及稅務員王琮閔長型職章各一枚，並於不
    詳時間、地點，冒用財政部台北市國稅局信義稽徵所之名義，偽造內容為：「納
    稅義務人甲○○八十六年度綜合所得稅核定所得總額四百三十九萬二千六百三十
    七元」之不實納稅證明書一紙，並持先前偽刻之上揭稽徵所服務股圓戳章及稅務
    員王琮閔長型職章加蓋於該不實納稅證明書上，足以生損害於財政部台北市國稅
    局信義稽徵所稅捐管理之正確性及王琮閔；該不實納稅證明書偽造完成後，於八
    十七年十二月九日，即由該姓名、年籍均不詳之代書，利用不知情之富陽建設股
    份有限公司（富陽建設公司）專員乙○○持以向台北市○○○路○段一號之臺灣
    土地銀行松山分行，申請購屋貸款三千萬元；嗣經該銀行承辦人員向財政部台北
    市國稅局信義稽徵所查證結果，始知其偽。
二、案經財政部台北市國稅局政風室函送台北市警察局松山分局報告台灣台北地方法
    院檢察署檢察官偵查起訴。
    理      由
一、訊據被告甲○○對於其於八十七年十二月間因亟需資金，欲以其座落於台北市○
    ○街五十八號房屋向銀行申請三千萬元貸款坦承不諱，另提供予銀行之個人資料
    表上所蓋私章為本人所有，其上所登載00000000電話號碼為本人在使用
    ；惟矢口否認有何偽造文書之犯行，辯稱：因商務繁忙，遂將個人資料傳真予報
    章或電視上所刊廣告之代書事務所，委其代辦，渠並未偽造納稅證明書云云。惟
    查，不知情之乙○○以甲○○名義向臺灣土地銀行松山分行申請購屋貸款三千萬
    元，所提出之財政部台北市國稅局信義稽徵所八十六年度綜合所得稅納稅證明書
    （檔案編號Ｚ00000000000000） 係屬偽造，另該證明書上所蓋財政部台北市國稅
    局信義稽徵所服務股圓戳章及稅務員王琮閔長型職章亦均為盜刻，有財政部台北
    市國稅局政風室八十八年一月二十八日之財北國稅政字第八八０一一０號函在卷
    足參；第查，受姓名年籍均不詳之代書委託替甲○○向臺灣土地銀行松山分行申
    請貸款之證人即富陽建設公司專員乙○○證稱：收受前開辦理貸款之證件均為正
    本，並非影本，且所有資料與申請人甲○○之簽名均已填載完成，是縱如被告所
    辯：其因商務繁忙，無法親自申請，所以才會將自己之個人相關資料傳真至報章
    、電視刊登廣告之數家代書事務所等詞，亦不可能遭人利用傳真資料加以變造成
    為正本；況上開申請資料正本均蓋有業經甲○○坦承係其所有之私章；再查據以
    申辦貸款之資料均為個人基本資料，若非由被告自己或授權填載，他人如何得以
    知悉？另查，辦理貸款涉及抵押設定、個人隱私資料交付，衡諸社會常情，均委
    由熟識之代書辦理，如委託不熟識之代書辦理，亦必先查詢、確認該代書之姓名
    、事務所地址及電話號碼，始委託其辦理，在未確認之前，不可能輕易將個人資
    料交付；本件被告辦理高額貸款，辯稱：不知代書姓名、事務所地址及電話號碼
    與社會常情不合，顯係卸責之詞，委無足採；此外，又有甲○○個人資料表、授
    信申請書等附卷可參；事證明確，被告偽造公文書之犯行，足堪認定，應依法論
    科。
二、被告甲○○與姓名年籍均不詳之代書共同委託不知情之成年刻印師傅，偽刻財政
    部台北市國稅局信義稽徵所服務股圓戳章及稅務員王琮閔長型職章各一枚，進而
    持偽造之圓戳章及長條職章，冒用財政部台北市國稅局信義稽徵所之名義，偽造
    不實納稅證明書一紙，並利用不知情之富陽建設公司專員乙○○持該偽造之不實
    納稅證明書向臺灣土地銀行松山分行申請貸款，核其所為，係犯刑法第二百十六
    條、第二百十一條之行使偽造公文書罪，且為間接正犯；其偽造圓戳章、長型職
    章，圓戳章印文、長型職章印文之行為，係偽造公文書之階段行為，其偽造公文
    書後復持以行使，偽造公文書之低度行為為高度之行使行為所吸收，均不另論罪
    。其與前揭不詳姓名、年籍業代書之成年男子就上揭犯行，有犯意之聯絡及行為
    之分擔，皆為共同正犯。爰審酌被告為向銀行貸取高額款項之犯罪動機、手段、
    對公眾所生危害暨被告犯後態度等一切情狀，量處如主文所示之刑。
三、偽造之財政部台北市國稅局信義稽徵所服務股圓戳章及稅務員王琮閔長型職章各
    一枚，雖未扣案，惟不能證明業已滅失，均應依刑法第二百十九條規定宣告沒收
    ；另偽造之財政部台北市國稅局信義稽徵所八十六年度綜合所得稅納稅證明書原
    本（檔案編號Ｚ00000000000000）一張，係屬被告所有，且供犯罪所用之物，雖
    未扣案，但不能證明已費失，應併依刑法第三十八條第一項第二款之規定宣告沒
    收。
據上論斷，應依刑事訴訟法第二百九十九條第一項前段、刑法第二十八條、第二百十
六條、第二百十一條、第二百十九條、第三十八條第一項第二款，判決如主文。
本案經檢察官孫小萍到庭執行職務
中      華      民      國      八十九      年    三    月     二十一   日
                                      臺灣臺北地方法院刑事第六庭
                                          法  官  梁  耀  鑌
右正本證明與原本無異。
如不服本判決應於送達後十日內向本院提出上訴狀。
                                          書記官  呂  淑  芳
中      華      民      國      八十九      年    三    月     二十四   日
附錄本案論罪科刑法條全文
刑法第二百十六條
行使第二百十條至第二百十五條之文書者，依偽造、變造文書或登載不實事項或使登
載不實事項之規定處斷。
刑法第二百十一條
偽造、變造公文書，足以生損害於公眾或他人者，處一年以上七年以下有期徒刑。


司法院資訊處製作；財團法人民間司法改革基金會備份。
